【裁判字號】    99,抗,288
【裁判日期】    991213
【裁判案由】    訴訟救助
【裁判全文】
臺灣臺中地方法院民事裁定               99年度抗字第288號
抗  告  人  黃秋森
相  對  人  陳金英
上列當事人間確認本票債權不存在事件 (本院臺中簡易庭99年度
中補字第1485號)，抗告人聲請訴訟救助，抗告人對於民國99年
10月14日本院臺中簡易庭99年度中救字第29號駁回訴訟救助裁定
，提起抗告，本院合議庭裁定如下：
    主    文
抗告駁回。
抗告程序費用新台幣壹仟元由抗告人負擔。
    理  由
一、抗告意旨略以：原審指稱抗告人名下尚有財產BENZ (1990年
    份)及裕隆 (1984年份)汽車各乙部，而認定抗告人非無資力
    之人。惟查BENZ (1990年份)汽車車齡已達20年，且目前亦
    不在抗告人名下，而裕隆 (1984年份)汽車於86年10月間因
    於中山高速公路上著火毀損，已由拖吊業者拖回並用以抵銷
    拖吊費7,000元，僅因未向監理單位申報，故尚有登記於抗
    告人名下之紀錄。為此，原審據此裁定駁回抗告人之聲請即
    屬於法未合，爰求為廢棄原裁定，並准抗告人訴訟救助之聲
    請等語。
二、按當事人無資力支出訴訟費用者，法院應依聲請，以裁定准
    予訴訟救助；無資力支出訴訟費用之事由，應釋明之，民事
    訴訟法第107條第1項前段、同法第109條第2項定有明文。所
    謂「無資力」，係指窘於生活，且缺乏經濟信用者而言。又
    所謂釋明，即提出能即時調查之證據，使法院信其聲請之事
    由真實，同法第284條規定參照。是法院調查聲請人是否無
    資力支出訴訟費用，專就聲請人所提出之證據為之，如聲請
    人並未提出證據，或依其提出之證據，未能信其無資力支出
    訴訟費用之主張為真實，即應將其聲請駁回，無依職權調查
    或定期命補正之必要，最高法院26年滬抗字第34號判例、88
    年度台抗字第161號裁定意旨均可供參照。
三、經查，縱抗告人抗辯系爭兩輛汽車已非屬其財產屬實，惟抗
    告人聲請訴訟救助，至今未據提出任何能即時調查之證據，
    以釋明其無資力支出訴訟費用之主張為真實，揆諸前揭最高
    法院判例及判決要旨，實難准許。是原審裁定駁回抗告人訴
    訟救助之聲請，並無不合，抗告意旨猶執前詞，指摘原裁定
    不當，求為廢棄，為無理由，應予駁回。
四、據上論結，本件抗告為無理由，依民事訴訟法第436條之1第
    3項、第495條之1第1項、第449條第1項、第95條、第78條，
    裁定如主文。
中    華    民    國    99    年    12    月    13    日
                  民事第三庭  審判長法  官  許秀芬
                                    法  官  許石慶
                                    法  官  曹宗鼎
上正本係照原本作成。
本件不得再抗告。
中    華    民    國    99    年    12    月    15    日

司法院資訊處製作；財團法人民間司法改革基金會備份。
